【裁判字號】    97,刑智上易,47
【裁判日期】    971231
【裁判案由】    違反商標法
【裁判全文】
智慧財產法院刑事判決
                                  97年度刑智上易字第47號
上  訴  人  甲○○
即  被  告
上列上訴人因違反商標法案件，不服臺灣臺中地方法院97年度易
字第1530號，中華民國97年7 月22日第一審判決（起訴案號：臺
灣臺中地方法院檢察署96年度偵字第20677 號），提起上訴，本
院判決如下：
    主  文
上訴駁回。
    事實及理由
一、本案經本院審理結果，認第一審以上訴人即被告甲○○犯商
    標法第81條第1 款之未經商標權人之同意於同一商品使用相
    同商標罪，處有期徒刑壹年，減為有期徒刑陸月，並諭知如
    易科罰金，以新臺幣壹仟元折算壹日。並以被告所為係屬預
    計反覆實施犯罪行為之集合犯型態，故諭知將扣案供犯罪所
    用之仿冒「MOTORCRAFT」商標之前擋風玻璃壹片、仿冒「
    NISSAN」商標之前擋風玻璃壹片，及預備供集合犯犯罪所用
    商標網版共計壹佰貳拾肆片，均沒收。認事用法及量刑均無
    不當，應予維持，並引用第一審判決書記載之事實、證據及
    理由（如附件）。
二、被告上訴意旨略以：偵查中之供述係受負責人乙○○之指使
    ，而網版係共同被告丙○○所有，且玻璃上本印有各廠牌之
    商標並不需再行噴印，況調查站人員搜索時亦未搜出噴印之
    工具，故其僅係依顧客之需求裝設玻璃並未違反商標法之規
    定噴印他人已註冊之商標云云。
三、惟查被告甲○○於偵查中經其檢視蒐證照片已承認其有依顧
    客要求於副廠玻璃上噴上仿冒之商標等情（見96年度偵字第
    24 4號偵查卷第246 、247 頁），核與證人乙○○證述及共
    同被告丙○○供述相符，並經證人丁○○、戊○○於偵查中
    證述明確，並有「NISSAN」及「MOTORCRAFT」之商標註冊資
    料各1 份、凱越公司於95年8 月2 日開立金額新台幣（下同
    ）3300元之估價單影本1 張、凱越公司於95年8 月24日關立
    金額2300元之統一發票影本1 張、丁○○與戊○○在凱越公
    司及大世界汽車玻璃行蒐證之照片影本多張、噴上仿冒「NI
    SSAN」「MOTORCRAFT」商標玻璃之照片4 張，及扣案之如原
    判決附表所示之商標噴砂網版124 片、仿冒「MOTORCRAFT」
    商標之前擋風玻璃1 片、仿冒「NISSAN」商標之前擋風玻璃
    1 片在卷可資佐證，犯行明確，原審據以論科並無不當。被
    告甲○○上述否認犯行，指摘原判決不當，核無理由，應予
    駁回。
四、被告經合法傳喚，無正當理由不到庭，爰不待其陳述逕行判
    決。
據上論結，應依刑事訴訟法第373 條、第368 條、第371 條，判
決如主文。
本案經檢察官呂文忠到庭執行職務。
中    華    民    國    97    年    12    月    31    日
                  智慧財產法院第二庭
                              審判長法  官  陳國成
                                    法  官  蔡惠如
                                    法  官  陳忠行
以上正本係照原本作成
不得再上訴
中    華    民    國    98    年     1    月    6     日
                                    書記官  蔡錦輝
附件
臺灣臺中地方法院刑事判決              97年度易字第1530號
公  訴  人  臺灣臺中地方法院檢察署檢察官
被      告  甲○○  男  38歲(民國○○年○月○○日生)
                    身分證統一編號：Ｚ000000000號
                    住臺中縣太平市○○路7號
            丙○○  男  56歲(民國○○年○○月○○日生)
                    身分證統一編號：Ｚ000000000號
                    住雲林縣水林鄉後寮村後寮37號
                    居臺中市○區○○路213巷7之4號
共      同
選任辯護人  賴淑惠律師
上列被告等因違反商標法案件，經檢察官提起公訴（96年度偵字
第20677號），本院判決如下：
    主    文
甲○○、丙○○共同未得商標權人同意，於同一商品使用相同之
註冊商標，各處有期徒刑壹年，均減為有期徒刑陸月，如易科罰
金，均以新臺幣壹仟元折算壹日。
扣案之如附表所示商標網版共計壹佰貳拾肆片、仿冒「MOTORCRA
FT」商標之前擋風玻璃壹片、仿冒「NISSAN」商標之前擋風玻璃
壹片，均沒收。
    犯罪事實
一、甲○○係任職於大世界汽車玻璃行（實際負責人為乙○○，
    乙○○所涉違反商標法罪嫌，另經公訴人為不起訴處分）位
    於臺中市○○區○○路3段167之3號之營業處所及凱越汽車
    玻璃股份有限公司（以下簡稱凱越公司，已於民國96年2月8
    日更改公司名稱為九元汽車玻璃股份有限公司，登記負責人
    為林開明）位於臺中市○○○路○段968號營業處所之店長，
    從事汽車玻璃零售、拆裝及維修等工作，而丙○○則為凱越
    公司之股東、董事兼經理，為凱越公司實際負責人之一。渠
    等均明知「MOTORCRAFT」、「NISSAN」商標名稱及圖樣，分
    別係美商福特汽車公司（以下簡稱福特公司）、日商日產汽
    車股份有限公司（以下簡稱日產公司）向我國經濟部智慧財
    產局申請註冊登記取得商標專用權，現仍於專用期間內，指
    定使用於汽車零件、玻璃等商品，未得該商標權人之同意或
    授權，不得於同一或類似商品使用相同或近似此等之商標，
    且該等商標在市場行銷多年，為業界及消費大眾所共知。詎
    渠等為增加汽車玻璃銷售業績，竟基於單一反覆實施之集合
    犯意聯絡，未經上開商標專用權人之同意或授權，由丙○○
    提供噴印「MOTORCRAFT」、「NISSAN」商標名稱及圖樣所用
    之網版各5片及1片給甲○○，作為顧客前往大世界汽車玻璃
    行或凱越公司選購非原廠所授權生產而係由臺灣、中國大陸
    或越南地區產製品質較劣、市價較低（俗稱「副廠」）之汽
    車前擋風玻璃時，若有要求汽車玻璃上必須印有「MOTORCRA
    FT」、「NISSAN」等商標名稱及圖樣，得以為顧客噴印所用
    。之後即於95年8月2日，應客戶丁○○之要求，在上開凱越
    公司營業處所內，由甲○○指示姓名年籍不詳之員工，先將
    丁○○所選購之汽車前擋風玻璃載往大世界汽車玻璃行，持
    上揭網版，以噴印之方式，擅自將「MOTORCRAFT」商標名稱
    及圖樣印製在「副廠」之汽車前擋風玻璃上，再載回凱越公
    司，由甲○○、丙○○安裝在丁○○開往維修之車輛上，並
    以新臺幣（下同）3300元出售得利，侵害福特公司之商標權
    。再於95年8月24日，應客戶戊○○之要求，在上開凱越公
    司營業處所內，由甲○○持「NISSAN」網版，以噴印之方式
    ，擅自將「NISSAN」商標名稱及圖樣印製在戊○○所選購之
    「副廠」汽車前擋風玻璃上，再由甲○○安裝在戊○○開往
    維修之車輛上，並以2300元出售得利，侵害日產公司之商標
    權。嗣上開商標權之被授權人福特六和汽車股份有限公司及
    裕隆汽車製造股份有限公司，提供上開仿冒「MOTORCRAFT」
    、「NISSAN」商標之前擋風玻璃各1片報警後，經警於96年1
    月17日，為警持搜索票前往臺中市○○路○段167之3號之大
    世界汽車玻璃行及臺中市○○○路○段968號之凱越公司執行
    搜索，當場扣得丙○○所有供與甲○○共同犯罪所用之噴印
    「MOTORCRAFT」商標網版5片、「NISSAN」商標網版1片，及
    如附表編號3至20之丙○○所有供與甲○○預備犯罪所用之
    商標網版共計118片。
二、案經法務部調查局臺北市調查處移送臺灣臺中地方法院檢察
    署檢察官偵查起訴。
    理    由
壹、關於證據能力部分
一、按所謂「陷害教唆」，係指行為人原不具犯罪之故意，純因
    司法警察之設計教唆，始萌生犯意，進而實施犯罪構成要件
    之行為者而言；而刑事偵查技術上所謂之「釣魚」，係指對
    於原已犯罪或具有犯罪故意之人，以設計引誘之方式，迎合
    其要求，使其暴露犯罪事證，再加以逮捕或偵辦者而言；此
    項誘捕行為，並無故入人罪之教唆犯意，更不具使人發生犯
    罪決意之行為。前者因係以引誘或教唆犯罪之不正當手段，
    使原無犯罪故意之人，因而萌生犯意並實施犯罪行為，再進
    而蒐集其犯罪之證據加以逮捕偵辦，其手段難謂正當，且已
    逾越偵查犯罪之必要程度，侵害人權及公共利益之維護，因
    此所取得之證據資料，應不認其具有證據能力；而後者純屬
    偵查犯罪之技巧，且於保障人權及維護公共利益之均衡維護
    有其必要性，故依「釣魚」方式所取得之證據資料，若不違
    背正當法定程序，原則上尚非無證據能力（最高法院96年度
    台上字第2333號、96年度台上字第6434號、95年度台上字第
    4538號判決意旨參照）。本件證人丁○○、戊○○均非司法
    警察，且係為取得被告2人犯罪之證據，故佯裝為顧客，均
    由被告甲○○出面接洽，接洽過程中，被告甲○○主動提及
    如要原廠商標須另收300元工資，此據證人丁○○、戊○○
    於偵查中證述屬實，而被告甲○○於偵查中亦供稱：若客人
    有特意指定之情形下，會噴上日產公司或福特公司之商標，
    換副廠玻璃以網版噴上原廠商標之行為，幾乎是業界通例等
    語，顯見被告2人本有犯罪之意思，並無「陷害教唆」之情
    形。又按被告以外之人於偵查中向檢察官所為之陳述，除顯
    有不可信之情況者外，得為證據，刑事訴訟法第159條之1第
    2項定有明文。證人丁○○、戊○○於偵查中向檢察官所為
    之陳述，均經檢察官諭知具結之義務及偽證之處罰後具結，
    且檢察官亦無何違法取供之顯不可信之情況，依上開規定，
    自有證據能力。
二、證人連振盛、林純興於法務部調查局臺北市調查處所製作之
    筆錄，關於丁○○、戊○○如何查知犯罪之經過情形，係聽
    聞丁○○、戊○○之轉述，原屬傳聞，並無證據能力。
貳、實體判決理由部分
一、訊據被告甲○○、丙○○均矢口否認有何違反商標法之犯行
    ，被告甲○○辯稱：其有與丁○○、戊○○接觸是事實，但
    沒有應客人要求噴上仿冒商標，其只是幫客人接洽噴上商標
    ，且是丁○○、戊○○主動要求的，而扣案之網版均是新的
    ，沒有使用過云云。被告丙○○辯稱：其僅係凱越公司之業
    務，實際負責人是乙○○，凱越公司與大世界公司是不同的
    公司，且其不會裝玻璃，僅是幫忙甲○○替客人裝玻璃而已
    ，噴漆的事情其不清楚，其只是作業務賣玻璃而已，又其將
    扣案之網版放在抽屜，甲○○有無拿去使用其不知情，其並
    無違反商標法之犯行云云。然查：
(一)、凱越公司與大世界汽車玻璃行係關係企業，實際負責人均為
    乙○○，惟乙○○多數時間均在越南，負責凱越公司在越南
    之業務，而被告丙○○為凱越公司之董事，並擔任凱越公司
    之經理，凱越公司係採經理制，故凱越公司之業務實際係由
    被告丙○○經營等情，業據證人乙○○於本院審理時及偵查
    中證述明確，並有凱越公司基本資料在卷可稽。而被告甲○○係在大世界汽車玻璃行任職，並經指派至凱越公司擔任店
    長，亦據被告甲○○於臺北市調查處製作筆錄時及偵查中供
    述屬實，復有被告甲○○之凱越公司名片影本在卷可按。
(二)、被告二人上開違反商標法之犯罪事實，業據證人丁○○、戊○○於偵查中證述屬實，並有「NISSAN」及「MOTORCRAFT」
    之商標註冊資料各1份、凱越公司於95年8月2日開立金額330
    0元之估價單影本1張、凱越公司於95年8月24日關立金額230
    0 元之統一發票影本1 張、丁○○與戊○○在凱越公司及大
    世界汽車玻璃行蒐證之照片影本多張、噴上仿冒「NISSAN」
    「MOTORCRAFT」商標玻璃之照片4 張附卷可稽，復有扣案之
    如附表所示之商標噴砂網版124 片、仿冒「MOTORCRAFT」商
    標之前擋風玻璃1 片、仿冒「NISSAN」商標之前擋風玻璃1
    片可資佐證。而扣案如附表所示之商標噴砂網版共有124 片
    ，係自被告丙○○之辦公桌抽屜內查獲，業據被告二人於偵
    查中供述屬實，且被告甲○○於偵查中亦證稱：若客人有特
    意指定時，會在客人購買之汽車玻璃上噴網版繪成日產公司
    或福特公司之商標，換副廠玻璃以網版噴上原廠商標之行為
    ，幾乎是業界通例，從以前到現都認為如此做沒有什麼等語
    ，顯見被告二人本有犯罪之意思。又被告二人意圖營利，未
    經商標權人之同意或授權，即在所謂「副廠」之汽車玻璃上
    噴上仿冒商標，並向客戶收取費用，自係為行銷之目的而為
    商標之使用甚明。
(三)、又乙○○雖為凱越公司之實際負責人，惟並未指示被告甲○○為客人在玻璃上噴商標等情，亦據被告甲○○於偵查中證
    稱：「（老闆乙○○有無叫你為客人噴網版『NISSAN』或『
    FORD』等商標？）沒有，不可能。」、「（乙○○是否實際
    知道你有此行為或你有跟他討論過噴網版的事情？）沒有。
    」等語，及被告丙○○於偵查中供稱：「（乙○○會不會要
    求你或其他員工使用網版為客戶噴商標？）不會。」等語，
    顯見乙○○對被告二人上開違反商標法之犯行並未參與，而
    乙○○亦經檢察官為不起訴處分，有不起訴處分書在卷可參
    。
(四)、綜上所述，被告二人之所辯無非卸飾之詞，不足採信，事證
    明確，其等違反商標法之犯行均堪認定。
二、核被告甲○○、丙○○所為，均係犯商標法第81條第1款之
    未經商標權人之同意，於同一商品使用相同商標罪。被告二
    人販賣仿冒商標商品之低度行為，為其未經商標權人之同意
    於同一商品使用相同商標之高度行為所吸收，不另論罪。被
    告二人間有犯意聯絡及行為分擔，均為共同正犯。按刑事法
    若干犯罪行為態樣，本質上原具有反覆、延續實行之特徵，
    立法時既予特別歸類，定為犯罪構成要件之行為要素，則行
    為人基於概括之犯意，在密切接近之一定時、地持續實行之
    複次行為，倘依社會通念，於客觀上認為符合一個反覆、延
    續性之行為觀念者，於刑法評價上，即應僅成立一罪，俾免
    有重複評價、刑度超過罪責與不法內涵之疑慮；學理上所稱
    「集合犯」之職業性、營業性或收集性等具有重複特質之犯
    罪均屬之，例如經營、從事業務、收集、販賣、製造、散布
    等行為概念者是（最高法院95年度臺上字第1079號判決意旨
    參照）。本件被告二人基於營利之意圖，未經商標權人同意
    ，而於同一商品使用相同商標之營利性行為，係在密集期間
    內以相同之方式持續進行，未曾間斷，是其等上開犯行，即
    具有反覆、延續實行之特徵，從而在行為概念上縱有多次舉
    措，仍應評價認係包括一罪之集合犯。被告二人以一集合行
    為同時侵害福特公司及日產公司之商標專用權，為想像競合
    犯，應依刑法第55條前段規定從一情節較重者（即侵害福特
    公司之商標專用權部分，因出售價格較高）之罪處斷。爰分
    別審酌被告二人犯罪之動機、目的、手段、其等品行及智識
    程度、犯罪所生之危害，及其等於犯後猶卸飾責任，未具悔
    意等一切情狀，各量處如主文所示之刑；被告二人之上開犯
    罪時間，係於96年4月24日以前，符合中華民國九十六年罪
    犯減刑條例所定減刑之條件，爰依該條例第2條第1項第3款
    、第7條之規定減其刑期2分之1，並就減得之刑諭知易科罰
    金之折算標準。扣案如附表所示之網版共計124片，其中「
    MOTORCRAFT」、「NISSAN」部分係被告丙○○所有供與被告
    甲○○共同犯罪所用之物，另編號3至20部分網版，應係被
    告丙○○所有供與被告甲○○犯罪預備用之物，均應依刑法
    第38條第1項第2款之規定宣告沒收；另扣案之仿冒「MOTORC
    RAFT」商標之前擋風玻璃1片、仿冒「NISSAN」商標之前擋
    風玻璃1片，均應依商標法第83條之規定諭知沒收。
三、又本件雖扣得如附表編號3至20之網版，及另扣得筆記本1本
    、負責人身分證影本1頁、客戶簡表1本、進貨明細表1本、
    凱越玻璃產品目錄1本、95年10月份交易明細表1本、95年11
    月份交易明細表1本、商標噴砂樣品1個、Mazda5後擋風灰色
    玻璃1片、Liata左前門玻璃1片、大世界汽車玻璃行登記證
    及工商登記2頁、凱越公司股本讓渡書影本1頁、中盛玻璃公
    司進貨單影本1頁、大世界汽車玻璃行每日交易明細表2本等
    物。惟：
(一)、商標法第81條未經商標權人同意於同一或類似商品使用相同
    或近似商標及第82條販賣及意圖販賣而陳列仿冒商標商品罪
    ，並非危險犯之規定，亦無處罰未遂犯、預備犯。是以必有
    於同一或類似商品使用相同或近似商標之行為，且未經授權
    之事實存在，或有販賣、意圖販賣而陳列仿冒商標商品之事
    實存在，方始有適用上開規定之餘地。而本案扣押物品中，
    雖有扣得可供噴印該些商標名稱及圖樣之網版，但未能證明
    被告等有進一步持以噴印於汽車玻璃之事實。故扣案如附表
    編號3至20之網版，尚無證據證明被告二人已著手犯罪之用
    ，自難認其等有違犯上開商標法罪之犯行，惟該等網版仍係
    被告二人供犯罪預備用之物，均應依刑法第38條第1項第2款
    之規定諭知沒收。
(二)、另扣案交易明細表雖可證明被告有販賣特定車型汽車玻璃之
    事實，但仍未能證明被告等有噴印商標於汽車玻璃後始予販
    賣之事實。其餘扣押物品，亦未見與上述違反商標法構成要
    件有何關連性，復查無其他積極證據足認被告等有何違反著
    作權法犯行，故上開扣案之網版以外之物，均不予宣告沒收
    。
據上論斷，應依刑事訴訟法第299條第1項前段，商標法第81條第
1款、第83條，刑法第11條、第28條、第41條第1項前段、第38條
第1項第2款，中華民國九十六年罪犯減刑條例第2條第1項第3款
、第7條、第9條，判決如主文。
本案經檢察官張桂芳到庭執行職務。
中    華    民    國    97    年    7     月    22    日
                  刑事第八庭  法  官  簡源希
上為正本係照原本作成。
如不服本判決，應於收受送達後10日內向本院提出上訴書狀（應
敘述具體理由並附繕本）。
上訴書狀如未敘述理由，應於上訴期間屆滿後20日內補提理由書
於本院。
                              書記官  黃雅青
中    華    民    國    97    年    7     月    22    日
附錄論罪科刑法條：
商標法第81條第1款
未得商標權人或團體商標權人同意，有下列情形之一者，處三年
以下有期徒刑、拘役或科或併科新臺幣二十萬元以下罰金：
一、於同一商品或服務，使用相同之註冊商標或團體商標者。
【附表】扣案之仿冒商標網版合計124片
┌──┬────────┬──────┐
│編號│  商標名稱      │  網版片數  │
├──┼────────┼──────┤
│1   │ Motorcraft     │     5      │
├──┼────────┼──────┤
│2   │ Nissan         │     1      │
├──┼────────┼──────┤
│3   │ FORD           │     9      │
├──┼────────┼──────┤
│4   │ TOYOTA         │    20      │
├──┼────────┼──────┤
│5   │ KIA            │     5      │
├──┼────────┼──────┤
│6   │ BENZ           │    15      │
├──┼────────┼──────┤
│7   │ VOLVO          │     4      │
├──┼────────┼──────┤
│8   │ HONDA          │     2      │
├──┼────────┼──────┤
│9   │ SAFEGUARD      │     5      │
├──┼────────┼──────┤
│10  │ BMW            │     9      │
├──┼────────┼──────┤
│11  │ Audi           │     6      │
├──┼────────┼──────┤
│12  │ SAAB           │     5      │
├──┼────────┼──────┤
│13  │ CMC            │     1      │
├──┼────────┼──────┤
│14  │ MITSUBISHI     │     9      │
├──┼────────┼──────┤
│15  │ LAMIPANE GGN   │     6      │
├──┼────────┼──────┤
│16  │ SAN YANG       │    13      │
├──┼────────┼──────┤
│17  │ SHADED         │     5      │
├──┼────────┼──────┤
│18  │ LAMINATED      │     1      │
├──┼────────┼──────┤
│19  │ LAMISAFE       │     1      │
├──┼────────┼──────┤
│20  │ MAZDA          │     2      │
└──┴────────┴──────┘


司法院資訊處製作；財團法人民間司法改革基金會備份。
